最高法院刑事判決
                                   111年度台上字第4157號
上  訴  人  王漢彬                      



上列上訴人因違反毒品危害防制條例案件，不服臺灣高等法院中
華民國111年5月18日第二審判決（111 年度上訴字第1391號，起
訴案號：臺灣新北地方檢察署109年度偵字第44714號），提起上
訴，本院判決如下：
    主  文
上訴駁回。
    理  由
一、按依刑事訴訟法第377 條規定，提起第三審上訴，應以原判
    決違背法令為理由，係屬法定要件；而上訴第三審法院之案
    件，是否以判決違背法令為上訴理由，應就上訴人之上訴理
    由書狀加以審查。如果上訴理由書狀並未具體指摘原判決不
    適用何種法則或如何適用不當，或所為指摘，顯與法律規定
    得為第三審上訴理由之違法情形不相適合時，均應認其上訴
    為不合法律上之程式，予以駁回。至於原判決究竟有無違法
    ，與上訴是否以違法為理由，係屬二事。
二、本件原審經審理結果，認為上訴人王漢彬有原判決事實欄所
    示販賣第三級毒品未遂之犯罪事實，因而維持第一審所為，
    論處上訴人販賣第三級毒品未遂罪刑及依法諭知沒收之判決
    ，並駁回上訴人在第二審之上訴，均已詳敘調查、取捨證據
    之結果及憑以認定犯罪事實之心證理由。上訴人不服，提起
    第三審上訴。
三、經查：
  ㈠原判決依累犯規定對上訴人本件所犯之罪加重其刑，業就其
    應論以累犯之依據，及其前科曾犯之多罪與本案均係故意犯
    違反毒品危害防制條例（下稱毒品條例）之罪，於前案執行
    後再犯本案，足見其前案有期徒刑之執行無顯著成效，且本
    件適用累犯規定加重其刑，亦無使其所受刑罰超過應負罪責
    致不符罪刑相當原則之情形，故仍依累犯規定加重其刑等情
    ，逐一為必要之說明。上訴人徒以其前案所犯多係施用毒品
    之輕罪，與本案所犯販賣毒品罪之犯罪類型、罪質、犯罪情
    節等均有不同，無依累犯規定加重之必要，若仍予加重，將
    與憲法罪刑相當原則、比例原則有違為由，指摘原判決此部
    分加重其刑不當云云，核係執其主觀之見解，漫事指摘，自
    非適法。
  ㈡原判決關於量刑，係引用第一審判決之說明，以上訴人之責
    任為基礎，審酌上訴人正值青年，不思以正當途徑獲取財物
    ，明知毒品危害身心甚劇，且一經成癮，甚且影響社會治安
    ，危害深遠，無視政府制定毒品條例杜絕毒品犯罪之禁令，
    販賣第三級毒品欲藉以牟利，助長施用毒品之行為，間接危
    害社會、國家，所為實屬不該，然尚未生販賣之結果即遭查
    獲，所圖獲利非高，並考量上訴人之前科素行、犯罪動機、
    目的、手段、情節，自陳國中肄業之智識程度、之前從事土
    地開發行業、與父母及未成年子女同住之經濟、生活狀況，
    犯罪後始終坦承犯行之態度等一切情狀，顯已依刑法第57條
    ，綜合考量該規定所列舉各項科刑輕重標準，而為刑之量定
    ，既未逾越法定刑，亦無濫用裁量權之情事，本難謂於法有
    違。上訴意旨徒以其係一時失慮而犯罪，業已坦承知錯，日
    後絕不再犯，倘仍科以重刑，將造成日後難以重返社會，恐
    致生其他社會問題，指摘原判決所處之刑失之過重，適用法
    則顯然不當云云，核係置原判決上開論述於不顧，徒憑自己
    主觀之意見，任意指摘，顯不足取，自非適法之第三審上訴
    理由。
  ㈢刑法第59條之酌量減輕其刑，必於犯罪之情狀，在客觀上足
    以引起一般同情，認為縱予宣告法定最低度刑，猶嫌過重者
    ，始有其適用，屬於法院裁判時得依職權自由裁量之事項，
    除其裁量權之行使，明顯違反比例原則外，不得以原判決未
    適用上開規定減刑，即指為違背法令。原判決對上訴人所為
    適用刑法第59條規定酌減其刑之請求，業於理由內以上訴人
    所犯販賣第三級毒品未遂罪，雖依累犯規定加重，然經分別
    援引刑法未遂及毒品條例關於偵、審中自白規定，減輕其刑
    後，已無情輕法重之情形，故無依上開規定酌減其刑之必要
    等語詳為說明。上訴人未具體指出原判決此部分裁量，有何
    違法、不當，執其未曾有販賣毒品前科，實屬偶發犯罪，其
    犯罪所圖金額甚微，亦非靠販毒為生之「大盤」、「中盤」
    毒販，且已坦承不諱等，核僅屬通常量刑輕重之事由，且顯
    非屬客觀上足以引起一般同情之特殊情況，指摘原判決未援
    引刑法第59條對其酌減其刑，有不適用法則之違法云云，亦
    非適法甚明。
  ㈣其餘上訴意旨所指各節，亦非確實依據卷內訴訟資料具體指
    摘原判決究有如何違背法令之情形。
四、綜上所述，本件上訴人之上訴意旨，無非係就屬原審採證認
    事職權之適法行使及原判決已說明事項，徒憑己見，任意指
    摘為違法，要難謂為適法之第三審上訴理由。是本件上訴人
    之上訴違背法律上之程式，應予駁回。
據上論結，應依刑事訴訟法第395條前段，判決如主文。
中　　華　　民　　國　 111　　年　　10　　月　　5 　　日
                  刑事第九庭審判長法  官  蔡　彩　貞
                                  法  官  梁　宏　哲
                                  法  官  莊　松　泉
                                  法  官  周　盈　文
                                  法  官  林　庚　棟
本件正本證明與原本無異
                                  書記官
中　　華　　民　　國　 111　　年　　10　　月　　13　　日